【裁判字號】    99,交抗,2046
【裁判日期】    991102
【裁判案由】    違反道路交通管理處罰條例聲明異議
【裁判全文】
臺灣高等法院交通事件裁定            99年度交抗字第2046號
抗  告  人
即受處分人  甲○○
上列抗告人因違反道路交通管理處罰條例案件，不服臺灣臺北地
方法院，中華民國99年10月11日所為裁定（99年度交聲更(二)字
第14號），提起抗告，本院裁定如下：
    主  文
抗告駁回。
    理  由
一、原處分意旨略以：受處分人甲○○駕駛車牌號碼782-AI營業
    貨運曳引車（拖車號碼53-NS號） ，於民國98年10月21日上
    午10時40分，在桃園縣龜山鄉○○路16號前，因「不遵守公
    路機關依處罰條例第5條所發布之命令 （砂石車行駛公告禁
    行路段）」之違規，經桃園縣政府警察局龜山分局（下稱原
    舉發單位） 以桃警局交字第DB0000000號舉發違反道路交通
    管理事件通知單(下稱系爭通知單)，當場開單舉發，系爭通
    知單並於同日交受處分人收執。受處分人不服，於98年10月
    27日提出陳述，經移送機關即原處分機關交通部公路總局臺
    北區監理所（下稱原處分機關）函詢原舉發單位，原舉發單
    位於98年11月12日以山警分交字第0985032578號函覆稱舉發
    員警證稱受處分人確實行駛禁行路段（龜山鄉○○路），依
    規定告發無誤，原處分機關遂以受處分人違反道路交通管理
    處罰條例第60條第2項第2款、第63條第1項第1款規定，依違
    反道路交通管理事件統一裁罰基準及處理細則第43、44、67
    條規定，於98年11月24日以北監營裁字第裁40-DB0000000號
    違反道路交通管理事件裁決書（下稱系爭裁決書）裁處罰鍰
    新臺幣（下同）900元罰鍰，並記違規點數1點，受處分人於
    98年11月27日聲明異議。
二、原裁定意旨略以：原處分機關以受處分人「不遵守公路機關
    依處罰條例第5條所發布之命令 （砂石車行駛公告禁行路段
    ）」之違規行為，依道路交通管理處罰條例第60條第2項第2
    款、第63條第1項第1款規定，以系爭裁決書裁處受處分人罰
    鍰900元，並記違規點數1點，並無不當，受處分人之異議難
    認有理由，應予駁回。
三、抗告意旨略以：原審認定領有職業駕駛執照者應對禁行事項
    知之甚詳，惟全國禁行砂石車的路段相當多，且一直是有增
    無減，且大都採公告方式，對駕駛很不方便，本人又是電腦
    白痴，又買不起電腦，司機不知道公告內容者比比皆是。且
    本件警員所開立之罰單，除罰鍰外，還須記違規一點，無異
    雙重處罰，抗告人是不遵守道路交通標誌，應可依道路交通
    管理處罰條例第60條第2項第3款規定處罰，免除違規記點，
    給抗告人一條生路云云。
四、按為維護道路交通安全與暢通，公路或警察機關於必要時，
    得就下列事項發布命令：一指定某線道路或某線道路區段禁
    止或限制車輛、行人通行，或禁止穿越道路，或禁止停車及
    臨時停車。又汽車駕駛人，駕駛汽車有下列情形之一，而本
    章各條無處罰之規定者，處新臺幣900元以上1,800元以下罰
    鍰：二不遵守公路或警察機關，依第五條規定所發布命令。
    汽車駕駛人有下列各款所列條款之一者，除依原條款處罰鍰
    外，並予記點：一有第60條第2項第2款情形之一者，各記違
    規點數1點。道路交通管理處罰條例第5條第1款 、第60條第
    2項第2款、第63條第1項第1款定有明文。經查：
  (一)桃園縣轄內砂石車行駛路段係採公告開放行駛，其餘未公告
    之路段為禁行路段，沿線均以指示標誌設置，告示用路人依
    照指示路線、方向、里程、地名及公共設施行駛，上開公告
    除桃園縣政府（交通處）全球資訊系統以開放桃園縣轄區內
    砂石車管制路段開放行駛查詢外，並行文至全國各縣市○○
    ○○縣道路交通安全聯席會報公告，及請桃園縣汽車貨運商
    業同業公會、桃園縣汽車貨櫃貨運商業同業公會、桃園縣砂
    石商業同業公會轉知所屬駕駛員周知等情，有桃園縣政府98
    年12月8日府交捷字第098481904號函及所附桃園縣轄區開放
    砂石車行駛路段一覽表（原審交聲卷第12頁、第19至21頁）
    、 99年9月20日府交捷字第0990363421號函及所附相關照片
    （原審交聲更(二)卷） 各1份在卷可考。而依照上開桃園縣轄
    區開放砂石車行駛路段一覽表及相關照片所示，桃園縣龜山
    鄉○○路並非桃園縣政府公告開放行駛之路段，且茶專路亦
    未設有「砂石車行駛路線」之標誌甚明。
  (二)次查抗告人駕駛之車牌號碼782-AI號營業貨運曳引車（車主
    為盈輝通運股份有限公司） 搭配車牌號碼53-NS號營業半拖
    車（車主為盈輝通運股份有限公司） ，而53-NS號傾卸式營
    業半拖車為砂石專用車，有車牌查詢汽車車籍、車牌查詢拖
    車車籍及汽車行車執照、拖車使用證各1 紙（原審交聲更(二)
    卷第4至5頁、第26至27頁）在卷，復為抗告人所不爭執（同
    上卷第20頁），亦可認定。
  (三)又抗告人駕駛營業貨運曳引車連結砂石專用車之營業半拖車
    ，行駛非屬桃園縣政府公告開放行駛路段之桃園縣龜山鄉○
    ○路，並於茶專路16號前為警攔停查獲之事實，亦據查獲員
    警林哲群於原審99年9月20日具結證述明確 ，復為異議人所
    不否認（均見同上卷第20至21頁），堪以認定。
  (四)至抗告人雖以前詞置辯。惟按：不得因不知法規而免除行政
    處罰責任，行政罰法第8條前段定有明文。 且查，桃園縣政
    府砂石車行駛路段係採公告開放行駛，其餘未公告之路段為
    禁行路段，沿線均以指示標誌設置（如相關照片所示設置有
    「砂石車行駛路線」之標誌），告示用路人依照指示路線、
    方向、里程、地名及公共設施行駛，並經公告於桃園縣政府
    （交通處）全球資訊系統及各縣市政府暨桃園縣相關單位等
    情，已如前述，而砂石車、聯結車、大貨車因車身及負載重
    量甚重，且車體龐大，並非所有路段均得行駛，各縣市因而
    因地制宜，或採公告開放行駛路段之方式（如桃園縣政府）
    ，或採公告禁止通行之方式（如臺北市），且均經公告於縣
    市政府交通相關單位（諸如桃園縣政府公告於桃園縣政府交
    通處全球資訊網，臺北市政府公告於臺北市交通管制工程處
    全球資訊網，見同上卷所附相關資料）以利週知。而抗告人
    既為職業駕駛，領有職業聯結車駕駛執照（ 見同上卷第3頁
    ），自應於行駛前應詳加查證確認，並依照指示路線行駛。
    抗告人固未必有電腦或能使用電腦，但事先已知每日行程，
    自應於出發前向公司或同行查詢，且桃園縣全縣開放路線均
    以指示標誌設置，已如上述，抗告人縱未使用電腦，依開放
    路線標誌之指示行駛，亦可避免違規行為。又桃園縣轄內砂
    石車行駛路段係採公告開放行駛，其餘未公告之路段為禁行
    路段，已如上述，本件，員警舉發地點是桃園縣龜山鄉○○
    路16號前，該路段非公告開放行駛路段，故其路口並無禁行
    砂石車之標誌，抗告人駕駛砂石車駛入，係屬道路交通管理
    處罰條例第60條第2項第2款所定：不遵守公路或警察機關，
    依第五條規定所發之命令， 與同條項第3款規定：「不遵守
    道路交通標誌之指示」之情形，並不該當，本院無從改依該
    款規定處罰，否則即有適用法令錯誤之違法，附此敘明。
五、從而，原裁定詳酌上情，認抗告人確有上開違規行為，而裁
    定駁回異議，認事用法並無違誤，抗告人仍執陳詞，請求撤
    銷改判，核無理由，抗告應予駁回。
據上論結，應依道路交通案件處理辦法第26條，刑事訴訟法第41
2條，裁定如主文。
中    華    民    國    99    年    11    月    2     日
            刑事第十七庭  審判長法  官  王炳梁
                                法  官  黃雅芬
                                法  官  陳世宗
以上正本證明與原本無異。
不得再抗告。
                                書記官  李佳穎
中    華    民    國    99    年    11    月    3     日

司法院資訊處製作；財團法人民間司法改革基金會備份。
